臺灣臺中地方法院民事判決
111年度家繼訴字第61號
原      告  張郁盈  
訴訟代理人  林俊雄律師
被      告  張絲淇（原名張琳沛）

訴訟代理人  熊治璿律師
複  代理人  黃意茹律師
被      告  張翔銘  

            張平助  


特別代理人  陳秋伶  
上列當事人間請求分割遺產事件，本院於民國111年8月22日言詞
辯論終結，判決如下：
    主      文
一、兩造就被繼承人張木森所遺如附表一所示遺產，應依如附表
    一「本院分割方法」欄所示方法分割。
二、訴訟費用由兩造按附表二所示應繼分比例負擔。 
    事實及理由
甲、程序方面：　　　　　　
    被告張翔銘未於最後言詞辯論期日到場，核無民事訴訟法第
    386條各款所列情形，依家事事件法第51條準用民事訴訟法
    第385條第1項前段規定，爰依原告之聲請，由其一造辯論而
    為判決。　　　 
乙、實體方面：
壹、原告起訴主張略以：被繼承人張木森於民國107年2月16日死
    亡，遺有如附表一所示之遺產，兩造為其繼承人，各繼承人
    應繼分如附表二所示。附表一所示之遺產已完成兩造公同共
    有之繼承登記，茲因前開遺產為被告張翔銘佔有使用，被告
    張翔銘不願分割，兩造就前開遺產無法達成分割協議，爰依
    民法第1164條、第830條第2項、第823條等規定，請求就被
    繼承人張木森所遺附表一所示之遺產，予以變價分割，蓋前
    開遺產為一筆土地及其上之未保存登記建物，難以實物分割
    予兩造個人分別所有，兩造亦無一人有資力獨自取得並以金
    錢補償其他共有人等語。並聲明：如主文第一項所示。 
貳、被告方面：
一、被告張絲淇則以：附表一所示之遺產採原物分割顯有困難，
    亦不符合經濟效益，是被告同意採變價分割。若法院認應分
    別共有，伊亦無意見等語。
二、被告張翔銘未於最後言詞辯論期日到場，然據其以前到場之
    陳述略以：伊不知如何分割，但伊亦無力購買附表一所示之
    遺產並補償予其他手足。請法院依法公平判決等語。
三、被告張平助則以：伊之意見與原告相同等語。　　
叁、本院的判斷：
一、按遺產繼承人，除配偶外，依下列順序定之：（一）直系血
    親卑親屬。（二）父母。（三）兄弟姊妹。（四）祖父母。
    前條所定第一順序之繼承人，以親等近者為先。第1138條所
    定第一順序之繼承人，有於繼承開始前死亡或喪失繼承權者
    ，由其直系血親卑親屬代位繼承其應繼分。同一順序之繼承
    人有數人時，按人數平均繼承。又繼承人有數人時，在分割
    遺產前，各繼承人對於遺產全部為公同共有。除法律另有規
    定或契約另有訂定者外，繼承人得隨時請求分割遺產。民法
    第1138條、第1139條、第1140條、第1141條前段、第1151條
    、第1164條前段分別定有明文。經查，原告主張被繼承人張
    木森於107年2月16日死亡，遺有如附表一所示之遺產，其全
    體繼承人為兩造，每人之應繼分如附表二所示，且兩造就如
    附表一所示之不動產已辦妥公同共有之繼承登記等事實，業
    據原告提出土地登記第三類謄本、戶籍謄本、繼承系統表、
    財政部中區國稅局遺產稅財產參考清單、土地登記第一類謄
    本、臺中市政府地方稅務局房屋稅籍證明書、舊式戶籍謄本
    、現場照片、臺中縣政府工務局實施區域計畫地區自用農舍
    使用執照（見本院卷第25頁至27頁、第51頁至63頁、第65頁
    至69頁、第318頁、第376頁至382頁、第414頁至416頁）為
    證，並有財政部中區國稅局沙鹿稽徵所書函檢附之遺產稅核
    定通知書、個人戶籍資料查詢結果、戶役政資訊網站查詢-
    親等關聯（一親等）、本院民事紀錄科查詢表、內政部戶政
    司全球資訊網-村里街路門牌查詢、臺中市大甲區戶政事務
    所111年7月18日中市甲戶字第1110002162號函暨檢附之門牌
    歷史查詢檔案、門牌初編資料（見本院卷第113頁至116頁、
    第259頁至262頁、第275頁至281頁、第358頁至364頁、第40
    4頁至410頁）在卷可參，原告此部分主張，自堪信為真實。
    又本件兩造就被繼承人張木森之遺產無法協議分割，而如附
    表一所示之遺產並無不能分割之情形，且無證據顯示兩造彼
    此訂有不分割遺產之協議，或被繼承人張木森有以遺囑禁止
    遺產之分割或定分割遺產之方法，則原告本於繼承人之地位
    ，依照上開法條規定，請求裁判分割兩造公同共有之如附表
    一所示遺產，自屬有據。
二、次按公同共有物分割之方法，除法律另有規定外，應依關於
    共有物分割之規定。共有人就共有物之分割方法不能協議決
    定者，法院得因任何共有人之請求，命為下列之分配：（一
    ）以原物分配於各共有人，但各共有人均受原物之分配顯有
    困難者，得將原物分配於部分共有人。（二）原物分配顯有
    困難時，得變賣共有物，以價金分配於各共有人，或以原物
    之一部分分配於各共有人，他部分變賣，以價金分配於各共
    有人。以原物為分配時，如共有人中，有未受分配，或不能
    按其應有部分受分配者，得以金錢補償之。變賣共有物時，
    除買受人為共有人外，共有人有依相同條件優先承買之權，
    有二人以上願優先承買者，以抽籤定之。民法第830條第2項
    、第824條第2項、第3項、第7項分別定有明文。又按裁判分
    割共有物，屬形成判決，法院定共有物之分割方法，應斟酌
    各共有人之意願、共有物之性質、經濟效用、共有土地之使
    用現況，並顧及分割後全體之通路及全體共有人之利益等，
    而本其自由裁量權為公平合理之分配，但並不受當事人聲明
    、主張或分管約定之拘束（最高法院70年度台上字第  3468
    號、93年度台上字第1797號民事判決可資參照）。查被繼承
    人張木森所遺如附表一編號1、2所示不動產，若均按繼承人
    之應繼分比例分割成分別共有，該共有土地得再請
    求分割為單獨所有，而有土地被過於細分之虞，影響土地整
    體利用經濟效用，不利土地發展；又考量本件倘採變價分割
    之方式，屆時可經良性公平競價之結果，使土地之市場價值
    極大化，各繼承人能分配之金額增加，反較有利各繼承人，
    且繼承人如有需用不動產者，亦可透過優先承買權取得所有
    權，對各繼承人亦無不利益，因認以變賣方式較能兼顧各繼
    承人之利益平衡，符合上開財產利用之經濟效用及繼承人公
    平之原則，是如附表一編號1、2號所示財產，採變價分割方
    式分割，較為妥適。從而，依如附表一「本院分割方法」欄
    所載之方法分割兩造公同共有如附表一所示之遺產，應屬適
    當，爰判決如主文第一項所示。
肆、末按分割遺產之訴，係必要共同訴訟，原、被告之間本可互
    換地位，本件原告起訴雖於法有據，但被告之應訴實因訴訟
    性質所不得不然，故所為抗辯自為伸張或防衛權利所必要，
    是以本件訴訟費用應由兩造按其應有部分之比例分擔始為公
    允，爰判決如主文第二項所示。
伍、訴訟費用負擔的依據：家事事件法第51條，民事訴訟法第80
    條之1、第85條第1項。　　
中　　華　　民　　國　　111 　年　　9 　　月　　20　　日
                  家事法庭    法  官  陳玟珍
上正本係照原本作成。
如對本判決上訴，須於判決送達後20日內向本院提出上訴狀（應
附繕本）。如委任律師提起上訴者，應一併繳納上訴審裁判費。
中　　華　　民　　國　　111 　年　　9 　　月　　20　　日
                              書記官  陳淑華
                              
附表一：被繼承人張木森之遺產
編號 種類 財產項目 本院分割方法 1 土地 臺中市○○區○○段000000000地號土地（面積：1423.82平方公尺；權利範圍：全部）  變價分割： 變價所得由兩造按附表二所示應繼分比例分配 2 建物 門牌號碼臺中市○○區○○里○○路00○0號建物（未辦保存登記。稅籍編號：00000000000號） 變價分割： 變價所得由兩造按附表二所示應繼分比例分配 

附表二：繼承人之應繼分比例
姓名 應繼分比例 張絲淇 1/4 張郁盈 1/4 張平助 1/4 張翔銘 1/4